【裁判字號】    94,易,1828
【裁判日期】    950126
【裁判案由】    詐欺
【裁判全文】
臺灣臺北地方法院刑事判決              94年度易字第1828號
    公  訴  人  臺灣臺北地方法院檢察署檢察官
    被      告  乙○○
上列被告因詐欺案件，經檢察官聲請以簡易判決處刑（九十四年
度偵字第七八三九號），本院認不宜以簡易判決處刑，改依通常
程序審理，判決如下：
    主  文
乙○○連續意圖為自己不法之所有，以詐術使人將本人之物交付
，處有期徒刑陸月，如易科罰金，以參佰元折算壹日。
    事  實
一、乙○○明知其申請經香港商香港上海匯豐銀行股份有限公司
    （下稱匯豐銀行）於民國九十年六月十二日所核准使用之卡
    號0000000000000000號信用卡刷卡消費及
    預借現金之額度僅新臺幣（下同）十八萬元（經檢察官於本
    院九十五年一月二十日審理時更正），且於九十三年十月二
    十四日之帳單已載明該期應繳金額為十九萬一千四百七十二
    元，已超過其信用額度，依交易習慣無法再持上開信用卡至
    特約商店刷卡消費及預借現金，且當時其已失業二年，亦積
    欠地下錢莊及其他銀行債務，並無清償能力，竟意圖為自己
    不法之所有，趁匯豐銀行查核系統故障，無法查知其所有之
    上開信用卡已超過信用額度實已不能預借現金而拒絕其提領
    現金之際，先自九十三年十一月二十八日晚間二十時許起至
    同月二十九日凌晨零時五十六分許止在臺北市○○○路○段
    一六七號匯豐銀行建國分行，又自同年月二十九日凌晨一時
    十一分許起至同日凌晨一時二十九分許止在臺北市○○區○
    ○路五段八號匯豐銀行臺北分行二地，以上開信用卡在上址
    之提款機刷卡大量預借提領現金達五十九次（提領時間、地
    點、金額詳附表所示），致匯豐銀行誤信乙○○係有清償預
    借款項之意且未超過信用額度之信用卡持卡人，而以上開地
    點之提款機給付所預借之現金計一百四十八萬六千元，嗣經
    匯豐銀行風險控管部門電腦系統自動查知上開情形，經聯繫
    乙○○，僅還款三萬元，其後即拒不返還餘款，始悉上情。
二、案經匯豐銀行訴由臺北市政府警察局中山分局報請臺灣臺北
    地方法院檢察署檢察官聲請以簡易判決處刑，經本院認為有
    刑事訴訟法第四百五十一條之一第四項但書之情形，適用通
    常程序審判。
    理  由
一、訊據被告乙○○固自承其於上揭時地以信用卡提領方式預借
    現金一百四十八萬六千元之事實不諱，惟否認有何詐欺犯行
    ，辯稱：伊本來以為是銀行提高額度，後來才想到可能是機
    器故障，伊只是跟銀行借錢而已，雖有做錯事，但伊沒有詐
    欺之意云云。然查：右揭事實，業據告訴人匯豐銀行之代理
    人桂學文及甲○○之指訴綦詳，被告亦自承：一開始以為是
    調高額度，領到五十萬元左右，即發現系統故障，惟因缺錢
    ，所以繼續提領，因為之前積欠地下錢莊錢，伊知道電腦故
    障，一時貪心，就趕快領一領，一直到二台提款機的錢都領
    完為止，伊把欠地下錢莊和朋友的錢還一還，沒考慮那麼多
    ，伊當時失業二年了，欠地下錢莊及其他銀行很多錢，卡債
    很多等語（詳九十四年七月二十八日偵訊筆錄、本院九十四
    年十一月二十九日訊問筆錄及九十五年一月二十日審判筆錄
    ），依告訴人提出之上開信用卡申請書及對帳單所載，被告
    於案發當時已使用上開信用卡三年餘，且經常使用，應明知
    所申辦之上開信用卡刷卡俏費及預借現金額度僅十八萬元，
    且於九十三年十月二十四日之帳單已載明該期應繳金額為十
    九萬一千四百七十二元，已超過其信用額度，依交易習慣無
    法再持上開信用卡至特約商店刷卡消費及預借現金，且當時
    其已失業二年，亦積欠許多債務，依誠信原則，被告既已明
    知其無清償能力，即不應趁銀行查核系統故障，無法查知其
    所有之上開信用卡已超過信用額度實已不能預借現金而拒絕
    其提領現金之際，以上開信用卡在上址之提款機刷卡預借提
    領現金，其有不法所有之意圖，而提款預借現金施詐術致告
    訴人匯豐銀行陷於錯誤，以提款機如數給付所預借之現金計
    一百四十八萬六千元，其所辯並無詐欺之意云云，顯係事後
    卸責之詞，殊不足採。此外，復有信用卡申請書一件、信用
    卡約定條款一件、信用卡對帳單一件、電腦帳務資料一件及
    監視錄影光碟翻拍照片二十幀、監視錄影光碟二片在卷可憑
    。本件事證明確，被告犯行，洵堪認定。
二、核被告所為，係犯刑法第三百三十九條第一項之詐欺取財罪
    （聲請簡易判決處刑書原認被告係犯詐欺得利罪，惟經蒞庭
    檢察官於本院九十五年一月二十日審理時當庭更正為詐欺取
    財罪，附此說明）。被告先後多次詐欺取財之犯行，時間緊
    接，方法相同，觸犯構成要件同一之罪名，顯係基於同一犯
    罪計劃下概括犯意為之，依刑法第五十六條連續犯之規定以
    一罪論並加重其刑。爰審酌被告犯罪動機、目的係因經濟困
    難，一時貪利始犯本件，犯罪所生損害達一百四十八萬六千
    元，迄今僅清償三萬元，仍未與告訴人達成和解，本不宜輕
    恕，惟念其並無犯罪前科，素行尚可，犯罪後向本院表示知
    錯等一切情狀，量處如主文所示之刑，並諭知易科罰金之折
    算標準。
據上論斷，應依刑事訴訟法第四百五十二條、第二百九十九條第
一項前段、刑法第五十六條、第三百三十九條第一項、第四十一
條第一項前段，罰金罰鍰提高標準條例第一條前段、第二條，判
決如主文。
本案經檢察官張書華到庭執行職務。
中    華    民    國    95    年      1    月    26    日
                      臺灣臺北地方法院刑事第四庭
                          審判長法  官  劉慧芬
                                法  官  黎惠萍
                                法  官  黃雅芬
如不服本判決，應於判決送達後10日內向本院提出上訴狀（應抄
附繕本）。告訴人或被害人如對於本判決不服者，應具備理由請
求檢察官上訴，其上訴期間之計算係以檢察官收受判決正本之日
期為準。
                                書記官  林碧華
中    華    民    國    95    年    2     月    3     日
附錄本案論罪法條
中華民國刑法第三百三十九條
意圖為自己或第三人不法之所有，以詐術使人將本人或第三人之
物交付者，處五年以下有期徒刑、拘役或科或併科一千元以下罰
金。
以前項方法得財產上不法之利益或使第三人得之者，亦同。
前二項之未遂犯罰之。


司法院資訊處製作；財團法人民間司法改革基金會備份。
